【裁判字號】    97,交簡上,185
【裁判日期】    970923
【裁判案由】    過失傷害等
【裁判全文】
臺灣高雄地方法院刑事判決           97年度交簡上字第185號
上  訴  人   乙○○
即  被  告
上列被告因過失傷害案件，不服本院高雄簡易庭97年度審交簡字
第426 號中華民國97年5 月30日刑事簡易判決（聲請簡易判決處
刑案號：97年度偵字第4054號），提起上訴，本院管轄之第二審
合議庭判決如下：
    主  文
上訴駁回。
乙○○緩刑貳年。
    事  實
一、乙○○於民國96年10月26日晚間9 時20分許，騎乘車牌號碼
    MBQ- 059號重型機車，沿高雄縣鳳山市○○○路由東往西方
    向行駛，行經高雄縣鳳山市○○○路131 號前時，本應注意
    雙黃實線設於路段中，用以分隔對向車道，並雙向禁止超車
    、跨越或迴轉，且車輛起駛前應顯示方向燈，注意前後左右
    有無障礙或車輛行人，並應讓行進中之車輛行人優先通行，
    而依當時天候晴朗，夜間有照明設備，路面乾燥無缺陷，應
    無不能注意之情事，竟疏未注意，違規跨越雙黃實線迴轉，
    且起駛前未顯示方向燈，復未讓行進中之車輛優先通行，於
    迴轉至對向車道時，適有甲○○駕駛車號CQ9 ─166 號重型
    機車搭載丙○○，沿五甲一路由南往北方向行至該處，乙○○因閃避不及而與甲○○所騎乘之重型機車發生碰撞，致甲○○受有上唇擦傷、多處瘀血傷之傷害，丙○○受有頭部外
    傷、臀部挫傷、右肘挫傷併擦傷、右足擦傷之傷害。乙○○
    於肇事後，留在事故現場，主動向前往事故現場處理，且尚
    不知肇事者為何人之員警坦承肇事，嗣並接受裁判。
二、乙○○與甲○○、丙○○因前開事故於96年11月30日下午2
    、3 時許，前往高雄縣鳳山市○○路30號之「高雄縣鳳山市
    調解委員會」調解時，因雙方對於賠償金額意見不一，乙○○竟基於公然侮辱之犯意，於多數人得共見共聞之狀態下，
    當場對甲○○、丙○○稱：「你們是金光黨」等足以貶損甲○○、丙○○社會評價之言詞，足生損害於甲○○、丙○○
    之名譽。
三、案經甲○○、丙○○訴由臺灣高雄地方法院檢察署檢察官偵
    查起訴。
    理  由
一、按被告以外之人於審判外之言詞或書面陳述，除法律有規定
    者外，不得作為證據，刑事訴訟法第159 條第1 項定有明文
    。又被告以外之人於審判外之陳述，雖不符前4 條之規定，
    而經當事人於審判程序同意作為證據，法院審酌該言詞陳述
    或書面陳述作成時之情況，認為適當者，亦得為證據。當事
    人、代理人或辯護人於法院調查證據時，知有第159 條第1
    項不得為證據之情形，而未於言詞辯論終結前聲明異議者，
    視為有前項之同意，刑事訴訟法第159 條之5 亦定有明文。
    經查，本判決下列所引用之各該被告以外之人於審判外之言
    詞或書面陳述，檢察官及被告於本院審判程序，均同意此部
    分之證據有證據能力，本院審酌上開證據資料製作時之情況
    ，尚無違法不當及證明力明顯過低之瑕疵，亦認為以之作為
    證據應屬適當，故揆諸前開規定，爰依刑事訴訟法第159 條
    之5 規定，認前揭證據資料均有證據能力。
二、上開犯罪事實，業據被告於本院審理時坦承不諱，核與證人
    即告訴人甲○○、丙○○於警詢及偵查中之證述情節相符，
    復有道路交通事故調查報告表(一)、(二)、道路交通事故現場圖
    1 紙、車禍現場相片16張、財團法人阮綜合醫院診斷證明書
    2 紙可參，足認被告上開自白與事實相符，堪以採信。
三、按車輛起駛前應顯示方向燈，注意前後左右有無障礙或車輛
    行人，並應讓行進中之車輛行人優先通行；雙黃實線設於路
    段中，用以分隔對向車道，並雙向禁止超車、跨越或迴轉，
    道路交通標誌標線號誌設置規則第149 條第1 項第8 款、道
    路交通安全規則第89條第1 項第6 款分別定有明文，本件被
    告領有普通重型機車駕駛執照，業據警員於道路交通事故調
    查表(二)記載明確，對前開規定自應知之甚稔，並確實遵守之
    ，且肇事當時之天候晴、夜間有照明設備、路面乾燥無缺陷
    、道路無障礙物、視距良好等情，有前開調查表(一)在卷可證
    ，則依被告智識、能力等情，於車禍發生之時，並無不能注
    意之情事，竟疏未注意及此以致肇事，其有過失，已為明顯
    。又告訴人甲○○因本件車禍，受有上唇擦傷、多處瘀血之
    傷害，告訴人丙○○則受有頭部外傷、臀部挫傷、右肘挫傷
    併擦傷、右足擦傷之傷害等情，已如前述，堪認被告前開過
    失行為與告訴人受傷之結果間亦有相當因果關係，本件事證
    已臻明確，被告犯行堪以認定，自應依法論科。
四、核被告所為，係犯刑法第284 條第1 項前段之過失傷害罪及
    同法第309 條第1 項之公然侮辱罪。被告分別以一行為同時
    致告訴人2 人受有傷害及以一行為辱罵告訴人2 人，均係以
    一行為觸犯數罪名，為想像競合犯，各應從一重論處。被告
    所犯上開二罪，犯意個別、行為互殊，應予分論併罰。被告
    肇事後，於偵查犯罪機關尚不知何人犯罪前，即向據報前往
    處理之員警坦承肇事，並接受裁判，符合刑法第62條前段自
    首之規定，就過失傷害罪部份，應依法減輕其刑。原審援引
    刑事訴訟法第449 條第1 項前段、第3 項、第454 條第2 項
    ，刑法第284 條第1 項前段、第309 條第1 項、第55條、第
    62 條 前段、第41條第1 項前段，刑法施行法第1 條之1 ，
    並審酌被告駕車時本應注意道路交通安全規則之相關規定，
    以維護行車安全，竟疏於注意而肇生本件車禍，致告訴人甲○○、丙○○受有傷害，造成其身體上之損害及精神上之痛
    苦非輕，且事後不思理性解決爭議，反而於進行調解時，公
    然辱罵告訴人2 人，所為誠有不該，且迄未與告訴人2 人達
    成和解，賠償其等損失，惟念其並無前科，有臺灣高等法院
    被告前案紀錄表1 紙在卷可證，素行良好等一切情狀，各均
    量處有期徒刑3 月、拘役30日，並均諭知以新臺幣（下同）
    1,000 元折算1 日為易科罰金之折算標準。經核認事用法均
    無違誤，量刑亦稱妥適，被告上訴並無理由，應予駁回。
五、末查，被告未曾受有期徒刑以上刑之宣告，有臺灣高等法院
    被告前案紀錄表在卷可按，顯見被告之素行良好，且於本院
    審理時坦承犯行，嗣並與告訴人2 人以3 萬5 千元達成和解
    ，並賠償告訴人之損失，有和解書1 紙在卷可憑，顯已取得
    告訴人之諒解，足見被告尚有悔改之意，經此次偵查、審判
    程序後，被告當知所警惕，信無再犯之虞，本院認前開所宣
    告之刑，以暫不執行為適當，併予宣告緩刑2 年，以啟自新
    。
據上論斷，應依刑事訴訟法第455 條之1 第1 項、第3 項、第36
8 條，刑法第74條第1 項第1 款，判決如主文。
本案經檢察官鄭益雄到庭執行職務。
中    華    民    國    97    年    9     月    23    日
                  刑事第十一庭  審判長法  官  蔡廣昇
                                      法  官  周佳佩
                                      法  官  黃繼瑜
以上正本證明與原本無異。
不得上訴。
中    華    民    國    97    年    9     月    23    日
                                      書記官  曾小玲


司法院資訊處製作；財團法人民間司法改革基金會備份。
